最高法院刑事裁定　　　　　　　一○○年度台抗字第一五六號
抗　告　人　林靖雲
上列抗告人因違反貪污治罪條例案件，不服台灣高等法院中華民
國九十九年十二月三十日駁回聲請再審之裁定（九十九年度聲再
字第五一五號），提起抗告，本院裁定如下：
    主  文
抗告駁回。
    理  由
按有罪之判決確定後，原判決所憑之證物已證明其為偽造或變造
者，為受判決人之利益，得聲請再審。前開情形之證明，以經判
決確定，或其刑事訴訟不能開始或續行非因證據不足者為限，得
聲請再審，刑事訴訟法第四百二十條第一項第一款、第二項分別
定有明文。又刑事訴訟法第四百二十條第一項第六款再審事由所
謂發現之新證據，係指該項證據，於事實審法院判決前已經存在
，為法院及當事人所不知，不及調查斟酌，而於判決後始行發現
，且就證據本身，從形式上觀察，毋須經調查程序，顯然可認為
足以動搖原確定之判決，而為受判決人有利之判決者而言。本件
原裁定以抗告人林靖雲以原確定判決所憑之證物係偽造、變造及
發現確實之新證據為由，對於原審法院民國九十四年六月二十二
日九十三年度重上更(四)字第一三六號確定判決聲請再審，係以：
(一)、原確定判決係依憑原始提單、結匯資料及原始發票（均影本
，下同），為認定「實際貨物名稱及數量」之證據，然原始提單
上僅有籠統總貨名，結匯資料上則僅有金額，均看不出「實際貨
物名稱」，只有原始發票上記有貨物名稱及數量。但商界發票僅
有一種，簡稱Invoice ，並無「原始發票」一詞。起訴書及原確
定判決誤將形式發票、假定發票予以偽造、變造，作為真發票使
用，已構成再審之原因；且依海關進出口貨物查驗及取樣準則第
十一條規定Invoice及Pro forma Inovice均非查驗項目，行政法
院亦有多項判例皆認應以實際來貨作為認定「實際貨物名稱」之
依據，是原判決所憑之證物即原始發票，已證明係由 Pro forma
Inov ice偽造、變造而來，符合刑事訴訟法第四百二十條第一項
第一款之再審原因；(二)、Invoice 為形式發票、假定發票之特性
，於審判時未經發現，亦未及調查，同時具備「確實性」、「新
規性」，亦符合刑事訴訟法第四百二十條第一項第六款聲請再審
之原因等語。惟查：(一)、刑事訴訟法第四百二十條第一項第一款
部分：聲請意旨所指原始提單、結匯資料及原始發票，並未證明
有何偽造或變造情事，顯與前述規定之再審事由不相符合。(二)、
刑事訴訟法第四百二十條第一項第六款部分：原確定判決所憑之
原始提單、結匯資料及原始發票，係抗告人於查驗當時即已存在
，且抗告人案發時係任職於基隆關稅局六堵支關負責驗貨之關員
，是以該等資料亦為其於當時所明知，即難謂係事後發現之新證
據，要與前開規定之所謂「發現確實之新證據」不符；且原確定
判決認定抗告人係以假資料抽換真實報單之方式，用低稅率物品
送分估課估稅，圖利報驗之達善企業有限公司共四次犯行，依原
始提單、結匯資料、原始發票所載，該四次進口之貨物為原確定
判決附表貳「實際貨物名稱及數量」欄所載，而依進口報單之記
載，該四次之進口貨品卻為同附表貳「申報貨物名稱及數量」欄
所示，二者無論貨物名稱及數量均差距甚大，顯見該四次在進口
報關流程中，確有人為舞弊因素存在。此外，復有共同被告胡金
儀、梁芳男、田宗良、證人劉國明、鄭啟吉、陳壬炳等之供證、
及船運公司提貨單、報單原本、發票、裝箱單、貨價申報書等為
證。從而，聲請意旨以Pro forma Invoice 係形式發票、假定發
票之特性於審判時未經發現及調查，同時具備「確實性」、「新
規性」等語，而主張原確定判決有上開違誤，尚不足取，該項證
據並不足以動搖原確定判決，因認抗告人之聲請與首揭再審要件
不符，而予駁回。經核於法無違。抗告意旨以原確定判決附表貳
之記載，其中編號一至四之貨物，係達善企業有限公司之人頭公
司所進口，出口商並非Koko公司，可見Koko公司台灣代理人陳美
娟所提出之原始發票與達善企業有限公司不相干，不能作為證明
達善企業有限公司「實際貨物名稱及數量」之用，原確定判決仍
援用，應依刑事訴訟法第四百二十條規定准予再審；原確定判決
將形式發票或假定發票，稱之為原始發票，自屬偽造、變造證據
；從檢察官與開狀銀行第一商業銀行南京東路分行之來往函件，
可見原始發票尚未匯出；伊確實不知實際貨物是否現金購出或以
信用狀購買云云，係置原裁定論敘於不顧，或執本案之卷內證據
資料，就原確定判決採證認事之職權適法行使，再為事實上之爭
辯，均核與前揭所謂之「發現之新證據」之規定不符。其徒憑己
意，任意指摘，為無理由，應予駁回。
據上論結，應依刑事訴訟法第四百十二條，裁定如主文。
中    華    民    國  一○○  年    三    月    十    日
                      最高法院刑事第十二庭
                          審判長法官  陳  世  淙  
                                法官  陳  東  誥  
                                法官  何  菁  莪  
                                法官  許  錦  印  
                                法官  施  俊  堯  
本件正本證明與原本無異
                                      書  記  官  
中    華    民    國  一○○  年    三    月   十五   日
                                                      v